【裁判字號】    95,交聲,300
【裁判日期】    950525
【裁判案由】    聲明異議
【裁判全文】
臺灣臺中地方法院交通事件事裁定       95年度交聲字第300號
原處分機關  交通部公路總局臺中區監理所
受處分人    甲○○
上列受處分人因違反道路交通管理處罰條例案件，對於交通部公
路總局臺中區監理所民國九十五年四月十八日所為之裁決（中監
違字第裁六０─ＨＣ0000000號、六０─ＨＣ六六七一二
號裁決書），聲明異議，本院裁定如下：
    主  文
異議駁回。
    理  由
一、本件受處分人甲○○以：伊因將機車借給二嫂之弟弟陳文龍
    使用，陳文龍因未戴安全帽騎乘機車違規，伊於民國八十九
    年間在外租屋完全不知情，直到九十二年間因耳朵長瘤腦部
    開刀，經常頭痛而住院治療，也未收到裁處罰鍰之通知書，
    而父親幫伊代收的文件伊也不知道，直到九十五年二月八日
    被開罰單才知道伊所有駕駛執照業已逾期註銷，才知道伊要
    重新考領駕駛執照才可以騎乘機車，相當不合情理，為此，
    爰聲明異議云云。
二、按機器腳踏車駕駛人或附載座人未依規定戴安全帽者，處駕
    駛人新臺幣（下同）五百元罰鍰；汽車駕駛人有未領有駕駛
    執照駕車、使用註銷之駕駛執照駕駛小型或機器腳踏車者，
    處六千元以上一萬二千元以下罰鍰，並當場禁止其駕駛及扣
    留其車輛牌照，道路交通管理處罰條例第三十一條第六項、
    第二十一條第一項第一款、第六款分別定有明文。又汽車所
    有人、駕駛人違反道路交通管理，經主管機關裁決後逾十五
    日內未向管轄地方法院聲明異議，．．．．，而不依裁決或
    裁定繳納罰鍰或不繳送汽車牌照、駕駛執照者，依左列規定
    處理之：一經處分吊銷汽車牌照或駕駛執照者，由公路主管
    機關逕行註銷。三罰鍰不繳者，按其罰鍰數額，易處吊扣汽
    車牌照或駕駛執照一個月至三個月；不依期限繳送汽車牌照
    或駕駛執照者，吊銷其汽車牌照或駕駛執照。亦為同法第六
    十五條第一項第一款、第三款所明定。
三、經查：受處分人甲○○於八十九年四月二十一日八時二十九
    分許，騎乘所有車牌號碼ＴＧＲ─三三八號輕型機車，行經
    臺中縣清水鎮○○路時，因騎乘機車未戴安全帽遭警舉發，
    並規定應於八十九年五月二十一日前到臺中區監理所繳納罰
    鍰，受處分人並未遵時繳納，經交通部公路總局臺中區監理
    所於九十三年五月十九日以中監違字第裁六０─Ｈ0000
    0000號裁決書裁處其應於同年六月十八日前繳納五百元
    ，如逾期不繳納，則自九十三年六月十九日起易處吊扣駕駛
    執照一個月，並限於九十三年七月三日前繳送，九十三年七
    月三日前未繳送駕駛執照者，自九十三年七月四日易處吊銷
    ，並逕行註銷駕駛執照，駕駛執照吊（註）銷後，自九十三
    年七月四日起一年內不得重新考領駕駛執照等情，有該裁決
    書、臺中縣警察局舉發違反道路交通管理事件通知單及中華
    民國郵政掛號郵件收件回執各乙份在卷可稽。受處分人於九
    十三年五月二十八日收受上開裁決書後，並未聲明異議，依
    法本應繳納上開五百元罰鍰，詎其並未繳納罰鍰亦未繳送駕
    駛執照，致遭公路主管機關予以吊銷及逕行註銷，於法並無
    不合。而受處分人乃於九十五年二月八日十五時三十五分，
    持上開業已經註銷之駕駛執照，騎乘車牌號碼ＫＤＷ─八三
    ０號重型機車行經臺中縣清水鎮○○路時遭臺中縣警察局清
    水分局清水派出所警員查獲，由警員當場製發舉發違反道路
    交通事件通知單予受處分人收受，並吊扣上開業已經註銷之
    駕駛執照，暨於同年月二十八日凌晨二時二十五分許，在該
    業經註銷之駕駛執照已遭吊扣之情況下，受處分人仍無照騎
    乘該車牌號碼ＫＤＷ─八三０號重型機車行經臺中縣清水鎮
    ○○路而為警查獲，經臺中縣警察局清水分局清水派出所警
    員當場製發舉發違反道路交通事件通知單予其收執，並分別
    規定其應於九十五年二月二十三日、同年三月十五日前應到
    臺中區監理所繳納罰鍰，有前開通知單二份在卷可按。查受
    處分人均未遵時繳納而分別遭裁處罰鍰一萬一千元（受處分
    人於九十五年三月十三日聲明異議時，業已逾越同年二月二
    十三日本應繳納第一份罰單期限十五日以上三十日以內，故
    依違反道路交通管理事件統一裁罰基準表裁罰一萬一千元）
    及六千元，而為如二份中監違字第裁六０─ＨＣ00000
    00號、六０─ＨＣ六六七一二號裁決書上處罰主文內容，
    係屬於法有據。受處分人雖提出於八十九年四月二十一日未
    戴安全帽騎乘機車者係其姻親陳文龍，暨伊生病住院致不知
    有罰單，罰單簽收者乃係八十一歲老父幫忙拿印章蓋用，伊
    均不知情云云。然受處分人於九十三年五月二十八日業已收
    受交通部公路總局臺中區監理所九十三年五月十九日中監違
    字第裁六０─Ｈ00000000號裁決書，縱使確係由其
    父親代為蓋印收受，依照行政程序法第七十二條第一項前段
    「送達，於應受送達人之住居所、事務所或營業所為之」，
    及第七十三條第一項「於應送達處所不獲會晤應受送達人時
    ，得將文書付與有辨別事理能力之同居人、受雇人或應送達
    處所之接收郵件人員」等規定，該文書確係送達與受處分人
    同住一處之同居人收受，為受處分人所不否認，該送達自屬
    合法。而受處分人於收受該裁決書後並未就該裁決書內容聲
    明異議，自屬已確定之裁決書，自非其以生病不知有該等文
    書為由據以卸責。況且，受處分人於九十五年二月八日業已
    明知所有駕駛執照業遭逕行註銷，且當場為警所吊扣，竟又
    於同年月二十八日再度無照駕駛，顯然明知故犯，目無法紀
    。從而，受處分人之前揭違規事實，已臻為明確。受處分人
    指摘原處分不當，殊無可取。從而，原處分機關據以援引上
    開規定，分別裁處罰鍰新臺幣一萬一千元及六千元，並無不
    當，其異議為無理由，應予駁回。
四、據上論斷，應依道路交通管理處罰條例第八十七條、道路交
    通案件處理辦法第十九條，裁定如主文。
中    華    民    國    95    年    5     月    25    日
                  刑事第三庭    法  官  賴妙雲
上正本證明與原本無異。
如不服本裁定應於送達後五日內向本院提出抗告狀。
                                書記官  孫曉鳳
中    華    民    國    95    年    5     月    25    日


司法院資訊處製作；財團法人民間司法改革基金會備份。
